最高法院刑事判決　　　　　　　　　　　　　　　八十七年度台上字第三二六三號
　　上　訴　人　甲○○
右上訴人因違反毒品危害防制條例等罪案件，不服台灣高等法院台南分院中華民國八
十七年七月二日第二審更審判決（八十七年度上更(一)字第九六號，起訴案號：台灣嘉
義地方法院檢察署八十五年度偵字第五一一九號、第六○五四號），提起上訴，本院
判決如左：
    主  文
原判決關於販賣毒品部分撤銷，發回台灣高等法院台南分院。
其他上訴駁回。
    理  由
一撤銷發回（販賣毒品）部分：
本件原判決認定上訴人甲○○曾於民國八十二年間犯煙毒案件，經法院判處有期徒刑
三年二月，於八十五年六月十日執行完畢。又基於販賣毒品海洛因營利之概括犯意，
先後於八十五年八月二十二日中午、同年月二十五日中午及同年月二十九日上午十一
時，連續在高雄市○○路三多戲院前，分別以每包海洛因二千元新台幣（下同）、一
千元之價格，各販賣海洛因各一小包予蔡雲龍施用，甲○○最後一次販賣毒品予蔡雲
龍部分，尚未收錢，經警於八十五年八月三十日晚上十時十五分時許，在高雄市○○
區○○里○○街一一八號蔡雲龍住處查扣甲○○賣予蔡雲龍施用之毒品海洛因一小包
（淨重零點四○公克、包裝重零點二二公克）（蔡雲龍施用毒品部分，業經法院判處
有期徒刑三年六月確定）。甲○○復基於同上非法販賣毒品之概括犯意，與蔡雲龍、
楊濠華、蔡惠紅（蔡雲龍業經判處有期徒刑十二年確定，楊濠華另候審結，蔡惠紅逃
匿通緝中）四人共同基於販賣海洛因之犯意聯洛，因蔡清標另案為警查獲，欲與警方
合作追查販賣毒品、販賣安非他命之前手，由蔡清標於八十五年八月二十九日佯裝欲
購買毒品海洛因及安非他命，以呼叫器呼叫楊濠華，適該呼叫器借予上訴人使用，上
訴人知悉蔡清標欲向楊濠華購買海洛因、安非他命事宜，乃代為與楊濠華聯絡，得知
楊濠華之販售標格後，與有共同犯意之蔡雲龍於同日下午至高雄市○○○路三多戲院
附近與蔡清標見面，蔡清標則協同辦案之便衣員警到場，蔡清標要求看樣品，二人旋
交付塊狀海洛因一小包（淨重零點一二公克、包裝重一‧○五公克）為樣品予蔡清標
轉交予在場之員警查扣，並與蔡清標談妥以每兩十六萬元之代價出售海洛因，蔡清標
（辦案之員警在旁）即於翌日（即同年月三十日）下午四時許，至高雄市○○路澄清
汽車旅館二一九室與楊濠華及其知情並前往助勢之女友蔡惠紅見面，並談妥買賣數量
為海洛因五兩及安非他命五公斤後，並相約於高雄市五甲夜市五甲廟前廣場見面交易
，嗣於同年月三十日晚上七時三十分許，在高雄市五甲夜市五甲廟前廣場見面時，為
警查獲與蔡清標交易之楊濠華與蔡惠紅，再循線查獲蔡雲龍及上訴人等情（上訴人販
賣化學合成麻醉藥品安非他命部分，經原判決論處罪刑後，上訴人提起之第三審上訴
為不合法，另從程序上予以駁回，詳如後述）。因將第一審（初審）關於上訴人販賣
毒品部分之判決撤銷，仍論處上訴人連續販賣毒品（累犯）罪刑（處無期徒刑，褫奪
公權終身）。固非無見。
惟按證據之證明力，固由事實審自由判斷，然若該證據本身存有瑕疵，在此瑕疵未予
究明前，遽採為有罪判決之唯一憑據，即與採證法則有違。本件上訴人始終否認有販
賣海洛因之犯行。而原判決認定上訴人有連續三次販賣海洛因各一小包予蔡雲龍施用
之部分，係以蔡雲龍警訊初供及經警在蔡雲龍住處查扣之海洛因一小包，為其所憑之
證據。然在蔡雲龍住處查獲之海洛因，尚難據此即認係上訴人所售予。而蔡雲龍於八
十五年八月三十一日警訊時，雖曾供述先後三次向上訴人購買海洛因之情事（見警(一)
卷第五頁反面、第六頁），但同（三十一）日移送檢察官偵訊時，蔡雲龍即否認所吸
用之海洛因係向上訴人購得，供稱：「我向綽號『雄仔』買的」（第五一一九號偵查
卷第二十一頁），第一審審理時，猶否認有向上訴人購買海洛因，供謂：「我是向綽
號『阿明』之人買的」（一審卷第九十九頁、第一二○頁），原審更審前審理時，仍
為相同之供述，且提出答辯狀主張：警訊筆錄內容係由警方自行製作，伊因不識字，
曾要求警員告知筆錄內容，警員態度惡劣，要伊在筆錄上簽名捺指印即可，伊未供述
向上訴人購買海洛因，係警方濫權制作陷害上訴人（原審上訴卷第三十一頁至第三十
三頁、第三十六頁、第一○三頁、第一一一頁）。原審更審時，經訊問蔡雲龍：「被
告（即上訴人）是否於八十五年（八月）二十日、二十五日、二十九日分三次販賣海
洛因給你吸用﹖」據答稱：「沒有」，再訊以：「你對於警方之供述有何意見﹖（提
示並告以要旨）」回答：「因為我不識字，警方說他們不會亂寫，寫好筆錄叫我簽，
我就簽，海洛因很貴，一千元根本買不到」（原審上更一卷第四十九頁），核與其在
原審更審前提出之上開答辯狀所主張者，並無差異。則縱因蔡雲龍不識字而由他人代
為撰寫該答辯狀，倘出於其本意，自非法所不許，況其內容既與蔡雲龍本人親自供述
者同，自應就蔡雲龍警訊筆錄內容是否出於其任意性之供述加以調查。本院前次發回
意旨，亦指出就此有其調查之必要性，乃原審仍未對蔡雲龍上開主張及其前後供述之
瑕疵加以究明釐清，即於判決理由欄二－(三)內，以蔡雲龍在原審更審前提出之答辯狀
，係由他人代為撰寫，並非有據為由，不予採信，致原有瑕疵依然存在，自屬違背法
令。上訴意旨，執以指摘，為有理由，應認原判決關於販賣毒品部分，仍有發回更審
之原因。原判決認上訴人連續販賣毒品予蔡清標部分，基於審判不可分之原則，應一
併予以發回。又本件係毒品危害防制條例公布施行前繫屬之案件，應依修正後之規定
程序處理之，併予指明。
二駁回（販賣化學合成麻醉藥品）部分：
查第三審上訴書狀，應述上訴之理由，其未述者，得於提起上訴後十日內補提理
由書於原審法院，已逾上述期間，而於第三審法院未判決前仍未提出上訴理由書狀者
，第三審法院應以判決駁回之，刑事訴訟法第三百八十二條第一項、第三百九十五條
後段規定甚明。本件上訴人被訴連續販賣安非他命部分，經原判決論處其連續販賣化
學合成麻醉藥品（累犯）罪刑（處有期徒刑六年），上訴人亦表不服，一併於八十七
年七月二十八日具狀提起第三審上訴，同年八月三日復提出補充理由狀，但前後二次
所提出之書狀內容，俱屬販賣毒品海洛因部分之上訴理由，對此部分並無隻字片語述
及，迄今逾期已久，於本院未判決前仍未提出，依上開規定，此部分之上訴自非合法
，應予駁回。
據上論結，應依刑事訴訟法第三百九十七條，第四百零一條、第三百九十五條後段，
判決如主文。
中      華      民      國    八十七    年      九      月    二十五    日
                              最高法院刑事第二庭
                                  審判長法官  施  文  仁
                                        法官  陳  炳  煌
                                        法官  張  淳  淙
                                        法官  洪  文  章
                                        法官  林  錦  芳
      右正本證明與原本無異
                                              書  記  官
中      華      民      國    八十七    年      九      月    二十九    日
